臺灣臺南地方法院交通事件裁定　　　　　94年度交聲字第94號
移送機關　交通部公路總局嘉義區監理所麻豆監理站
受處分人
即異議人　甲○○原名王麗雲）.
上列受處分人因違反道路交通管理處罰條例案件，對於交通部公
路總局嘉義區監理所麻豆監理站民國94年2月17日所為之裁決處
分（處分案號：麻監裁罰字第裁75-GC0000000號），聲明異議，
本院裁定如下：
    主  文
異議駁回。
    理  由
一、聲明異議意旨略以：受處分人即異議人甲○○（原名王麗雲
    ）於民國93年8月24日17時許，騎乘車牌號碼YZU-467號輕機
    車，行經台中市○○路與河南路口時，因警察未當下舉發，
    而是尾隨至下個路口才攔查，「尾隨」字眼亦是員警自己親
    口承認，本件雖由異議人本人簽章，但其因是員警威脅若不
    簽章即拆車牌，再追加不服取締脅迫，還以無線電話通知四
    名同隊至現場，要異議人至警局候處。在此情況之下未拍照
    存證，更不是當下之違規，實令人咋舌，更無法信服。從而
    ，異議人不服原裁處，而提起本件異議。
二、按汽車駕駛人，行經有燈光號誌管制之交岔路口闖紅燈者，
    處新台幣1千8百元以上5千4百元以下罰鍰；並記違規點數3
    點；道路交通管理處罰條例第53條及第63條第1項第3款分別
    定有明文。
三、經查：
  (一)本件受處分人即異議人甲○○
    17時許，騎乘車牌號碼YZU-467號輕機車，沿台中市○○路
    由北向南方向騎駛，行經設有燈光號誌管制之台中市○○路
    與河南路口時，有未遵守燈光號誌管制而闖紅燈直行通過該
    路口之違規行為，經執行勤務之台中市警察局第六分局警員
    發現尾隨其後當場攔停，告知違規事實後，依法開單舉發等
    情，有台中市警察局中市警交字第GC0000000號舉發違反道
    路交通管理事件通知單、及台中市警察局第六分局94年1月2
    7日中分六交字第0940006023號函等附卷可稽。
  (二)證人即執行勤務舉發本違規事件之員警高贊智於本院調查時
    到庭具結證稱：「（問：本件是否你告發的？情形如何？）
    是我告發的，當時我於93年8月24日下午在台中市○○路與
    漢口路執行取締及交整勤務，而於下午5時許，我當時是騎
    著警用機車沿漢口路南向車道騎駛，而在該路與河南路口停
    等紅燈時, 我見異議人騎著機車從我右方，也就是異議人亦
    沿漢口路北向南騎駛，異議人並沒有停紅燈就直接通過當時
    號誌是紅燈的漢口與河南路口，我等到漢口路的燈號轉換為
    綠燈時，我才騎著警用機車自後追趕異議人的機車，尚未到
    下個路口時，我即追到異議人的機車，當時異議人機車的速
    度不快，因她與後座的人在聊天，可能是因為聊天時沒有注
    意到號誌而闖越該紅燈，攔停異議人機車後我即告知她違規
    事實並開單舉發，頭先異議人的態度還很好，後來我將紅單
    給她時，她詢問我處罰金額是多少，我告訴她闖紅燈法定的
    罰鍰，她聽到後就說她沒有錢繳並說她要申訴，我就告訴她
    申訴要到監理機關」、「（問：有無誤認或誤判之情形？）
    不可能，因我當時就騎著警用機車在該路口停等紅燈，並且
    當時所有的車輛都在停等紅燈，而只有異議人的機車直接騎
    過去而已，所以不可能有誤判或誤認，且異議人的機車都一
    直在我的視線內，所以不可能有誤認的情形」等語。而警員
    高贊智僅係執勤員警，與異議人間不僅未有任何嫌隙並係毫
    不相識之人，且目睹及舉發異議人機車之上開違規情事，衡
    情應無設詞攀誣、或虛構違規事實以陷害異議人之理，並據
    其上揭說明，亦應無誤看或誤為判斷之情事。況警員執行公
    務本身受行政懲處責任之監督，到庭具結作證更以刑罰擔保
    其真實性，殊無甘冒行政懲處及刑法偽證罪責任而刻意誣陷
    異議人之必要，因此可信賴警員高贊智前開陳證為真實。
  (三)其次，交通勤務警察或依法令執行交通稽查任務人員，開單
    舉發違反道路交通管理處罰條例所列之違規事實，經公路主
    管機關或警察機關所為之裁決處罰，本質上為行政處分，係
    公務員基於職務上權力，依法就特定之具體事件所為，並具
    有公法上效果之單方行政行為。而根據公務員為公法上行為
    具有公信力之原則，該行政處分當可被推定為真正，且其據
    以依法處分之事實認定，亦應可推定為正確無誤，故本此公
    信原則，立法者乃於道路交通管理處罰條例及高速公路交通
    管制規則中制定相關規定，使交通勤務警察或依法令執行交
    通稽查任務人員，在特殊情形下，當場不能或不宜攔截製單
    舉發時，得當機處置而逕行舉發（參見道路交通管理處罰條
    例第7條之2及高速公路交通管制規則第26條等規定），以達
    成維護交通秩序及公共安全之行政目的。反之，若謂公務員
    之一切行政行為，均需預留證據以證明其為真實，則國家行
    政勢必窒礙難行，且相關行政目的亦難達成，故刑事訴訟法
    就犯罪證據有關之規定中，與屬行政秩序罰之交通違規裁罰
    本旨不合之部分，自不在準用之列。從而，交通違規行政爭
    訟之舉證責任原理，應非如刑事案件中，必須超越任何合理
    懷疑，始可為有罪判決之嚴格程度，而係應與民事訴訟之舉
    證責任原理相類似，亦即基本上應就行政機關與人民所各自
    主張有利於己之事實，分配其應盡之舉證責任，而非逕予適
    用刑事訴訟上之「無罪推定」原則，此觀諸行政訴訟法第13
    6條規定行政訴訟程序準用民事訴訟法第277條舉證責任分配
    原則之立法意旨，即可明瞭。
  (四)基此，異議人雖辯稱：警察未當下舉發，而是尾隨至下個路
    口才攔查，在此情況下未拍照存證，亦不是當下違規，實令
    人無法信服云云。然異議人並未就其未於本件案載違規地點
    闖紅燈之事實，提供任何可資調查之事證，以佐證其所辯之
    內容，亦未對於本件執勤警員之舉發有誤，另行提出其他相
    關事證以供調查，且經核亦無任何證據，足資證明本件執勤
    警員確有捏造事實違法取締之情事，故證人高贊智警員本其
    維護交通秩序、安全職責所為之本件舉發，自應受到合法、
    正確之推定。又闖紅燈之違規過程，僅約數秒鐘，稍縱即逝
    ，若來得及拍照固然最好，可免去不必要之爭議，但若來不
    及拍照，此短暫之事實經過，除全程目睹之警員可資證明外
    ，難有其他輔佐證據，是異議人認無照片可佐云云，尚無理
    由。從而，異議人前開所辯，要係事後避責之詞，自無可採
    。
四、綜上所述，本件受處分人即異議人甲○○於前述時、地，騎
    乘前開輕機車，行經有燈光號誌管制之交岔路口闖紅燈之違
    規事實，既可認定，則移送機關即交通部公路總局嘉義區監
    理所麻豆監理站據此並援引前開道路交通管理處罰條例第53
    條及第63條第1項第3款之規定，並參酌違反道路交通管理事
    件統一裁罰標準表之相關內容，裁處異議人罰鍰新台幣4千5
    百元並記違規點數3點，於法即無不當。從而，本件異議人
    之異議為無理由，應予駁回。
五、據上論斷，應依道路交通案件處理辦法第19條，裁定如主文
    。
中　　華　　民　　國　　94　　年　　5 　　月　　5 　　日
                      交通法庭  法　官  洪榮家
以上正本證明與原本無異。
如不服本裁定應於送達後5日內向本院提出抗告狀（應附繕本）
。
                                書記官  陳志德
中　　華　　民　　國　　94　　年　　5 　　月　　5 　　日
